【裁判字號】    98,簡上,216
【裁判日期】    981223
【裁判案由】    損害賠償
【裁判全文】
臺灣高雄地方法院民事判決             98年度簡上字第216號
上  訴  人  乙○○
                        樓
被上訴  人  甲○○○
上列當事人間請求侵權行為損害賠償事件，上訴人對於民國98年
5 月12日本院岡山簡易庭98年度岡簡字第13號第一審判決提起上
訴，並於本院為訴之減縮，經本院於民國98年12月2 日言詞辯論
終結，判決如下：
    主  文
上訴駁回。
第二審訴訟費用由上訴人負擔。
    事實及理由
壹、程序部分：
    按於第二審程序為訴之變更或追加，非經他造同意，不得為
    之，但有民事訴訟法第255 條第1 項第2 款至第6 款情形，
    不在此限；訴狀送達後，原告不得將原訴變更或追加他訴，
    但減縮應受判決事項之聲明者，不在此限，民事訴訟法第44
    6 條第1 項、第255 條第1 項第3 款分別定有明文。本件上
    訴人提起上訴時，原聲明被上訴人應給付上訴人新台幣（下
    同）227,080 元，及自97年7 月9 日起至清償日止，按週年
    利率百分之5 計算之利息，嗣於本院訴訟中減縮聲明為被上
    訴人應給付225,660 元，及自97年7 月9 日起至清償日止，
    按週年利率百分之5 計算之利息，其減縮部分，經核係屬減
    縮應受判決事項之聲明，揆諸首揭規定，於法有據，合先敘
    明。
貳、實體方面：
一、上訴人起訴主張：被上訴人於民國96年9 月25日15時許，在
    其位於高雄縣岡山鎮○○街41號住處前，見上訴人丟擲衛生
    紙於馬路上，被上訴人旋即將衛生紙撿起丟至上訴人汽車前
    擋風玻璃上，兩造並即引起言語爭執，而被上訴人竟基於傷
    害人身體之犯意，以徒手毆打上訴人（下稱系爭傷害行為）
    ，致上訴人受有右肘及雙手多處擦傷、頸部紅腫掐痕等傷害
    ，上訴人之右手臂亦遭拉傷，使上訴人因而受有支出醫療費
    用共計新臺幣（下同）26,450元之損害，另預估未來看診手
    臂疼痛費用約為26,000元。被上訴人並另辱罵上訴人性變態
    ，及上訴人所受傷害致受有精神上之苦痛，被上訴人應賠償
    上訴人精神慰撫金200,000 元，合計上訴人共受有252,450
    元之損害。為此，依侵權行為損害賠償之法律關係，提起本
    件訴訟，爰於原審聲明：被上訴人應給付上訴人252,450 元
    ，及自刑事附帶民事起訴狀繕本送達翌日起至清償日止，按
    年息5%計算之利息等情。
二、被上訴人則以：對有於96年9 月25日15時許與上訴人發生爭
    執使上訴人受有傷害之事實，不為爭執。而上訴人所受傷害
    部分，係因其先行以腳踢被上訴人，被上訴人不得已乃反擊
    上訴人以排除侵害，被上訴人亦因而受有臉部、頸部、腹壁
    、右上臂、右前臂、右膝、左手肘、左小腿等多處擦傷及抓
    痕等害。被上訴人就本事件僅願賠償上訴人西醫看診部分金
    額1200元，其餘上訴人購買健步丸、明目地黃丸之費用均與
    上訴人所受傷害無關等語置辯。並於原審聲明：駁回上訴人
    之訴。
三、經原審審理結果，判命被上訴人應給付上訴人25,370元，及
    自97年5 月20日起至清償日止，按年息5%計算之利息，並依
    職權宣告假執行，且駁回上訴人其餘之請求。上訴人不服提
    起上訴，並援引原審之主張，且於本院為訴之減縮，聲明：
   （一）原判決關於駁回上訴人後開第二項請求部分廢棄。（
    二）上開廢棄部分，被上訴人應再給付上訴人225,660 元，
    及自97年7 月9 日起至清償日止，按年息5%計算之利息；被
    上訴人則聲明：上訴駁回（被上訴人就其敗訴部分，未據聲
    明不服）。
四、本院得心證理由：
    上訴人請求被上訴人再給付健步丸、明目地黃丸費用24,000
    元、秀傳中醫診所看診費用660 元、手臂酸麻之未來看診費
    用26,000元及非財產上損害175,000 元，合計共225,660 元
    ，有無理由？
   1、健步丸、明目地黃丸費用24,000元部分：上訴人主張因系
      爭傷害行為致受有手臂酸麻、無法舉高，乃至岡山鎮○○
      ○路39號天德藥局購買健步丸、明目地黃丸，合計共支出
      24,000元乙節，固據提出收據10紙（參見原審卷第162-16
      8 頁）為證，惟上訴人提出之上開收據，均係其自行向藥
      局購用所開立，既非醫生開立處方箋所必用之藥物，且又
      未能證明係治療前開創傷所必要而支出之費用，上訴人此
      部分24,000元之請求，並非醫療之必要費用，即不得向被
      上訴人請求，是上訴人此部分主張，不應准許。
   2、秀傳中醫診所看診費用660 元部分：上訴人主張因系爭傷
      害行為致手部韌帶受傷，而分別於97年12月27日、98 年1
      月3 日、98年1 月17日、98年1 月17日至秀傳中醫診所看
      診，共花費660 元。按當事人主張有利於己之事實者，就
      其事實有舉證之責任。民事訴訟法第277 前段定有明文。
      上訴人主張前揭手部韌帶受傷等傷害係因系爭傷害行為所
      導致，既為被上訴人所否認，即應由上訴人負舉證責任，
      而上訴人於系爭傷害行為發生日即96年9 月25日至劉光雄
      醫院醫院接受治療時，經醫師診斷僅受有右肘及雙手多處
      擦傷、頸部紅腫掐痕之傷勢，並未見有手部韌帶受傷等傷
      害之相關診斷資料等情，有劉光雄醫院出具之1 紙診斷證
      明書可證，堪予認定。則原告主張其因系爭傷害行為，致
      受有韌帶受傷，已難遽採。次查，上訴人上開主張因手部
      韌帶受傷至秀傳中醫診所看診時間係分別為97年12月27日
      、98年1 月3 日、98年1 月17日、98年1 月17日，距離系
      爭傷害行為發生日期相隔近1 年3 個月，衡情，倘上訴人
      確因系爭傷害行為而受有韌帶受傷等傷害，似不可能於1
      年3 個月後才檢出。況韌帶受傷等傷害之發生原因不僅一
      端，可能因其他意外事故所致，其原因不一而足，故該等
      傷害與系爭傷害行為間是否具相當因果關係，即難僅憑上
      訴人事隔1 年多至中醫診所診療而為其有利之認定。此外
      ，上訴人復無法提出其他證據證明相當因果關係之存在，
      揆諸前開規定，上訴人請求被上訴人再支付此部分之診療
      費用，自屬無據。是上訴人此部分主張，亦不應准許。
   3、手臂酸麻、無法高舉之未來看診治療費用26,000元部分：
      上訴人於系爭傷害行為發生後，經醫師診斷係受有右肘及
      雙手多處擦傷、頸部紅腫掐痕之傷勢，業如前述，則上訴
      人主張其因系爭傷害行為，致手臂酸麻、無法高舉，未來
      有開刀、持續看診必要，已難遽採。此外，上訴人復無法
      提出其他證據證明因相當因果關係之存在，揆諸前開規定
      ，上訴人請求被上訴人應再支付此部分之診療費用，即屬
      無據。是上訴人此部分主張，無從准許。
   4、非財產上損害175,000 元部分：上訴人因本件傷害而至醫
      院治療，其精神上應受有相當之恐懼痛苦，審酌其所受傷
      勢為右肘及雙手多處擦傷、頸部紅腫掐痕，雖受有精神上
      之痛苦，然尚非十分嚴重。又上訴人學歷為五專畢業，現
      為安親班教師，月收入約4 萬餘元，名下有房屋、土地各
      1 筆；而被上訴人為家庭主婦，目前無收入，名下無任何
      財產等情，此經兩造陳明在卷，並經原審依職權查詢兩造
      之財產歸屬資料清單在卷可稽（見原審卷第156-159 頁）
      ，本院斟酌前述兩造之身分、地位、經濟狀況及上訴人所
      受傷害程度等一切情狀，認原審判命被上訴人應給付上訴
      人精神慰撫金25,000元為適當，上訴人請求被上訴人應再
      給付175,000 元之慰撫金，尚嫌過高，不應准許。
五、綜上所述，上訴人主張因系爭傷害行為受有損害，依侵權行
    為之法律關係，請求被上訴人應再給付上訴人225,660 元，
    及自97年7 月9 日起至清償日止，按週年利率5%計算之利息
    ，為無理由，不應准許。原審就上開不應准許部分，駁回上
    訴人之請求，核無不合，上訴意旨指摘原判決此部分判決不
    當，求予廢棄改判，為無理由，應予駁回。
六、本件判決基礎已臻明確，兩造其餘攻擊防禦方法及訴訟資料
    ，經本院斟酌後，核與判決結果不生影響，爰不逐一論述，
    併此敘明。
七、據上論結，本件上訴為無理由，依民事訴訟法第463 條、第
    436 條之1 第3 項、第449 條第1 項、第78條，判決如主文
    。
中    華    民    國    98    年    12    月    23    日
                    民事鳳山分庭  審判長法  官  楊富強
                                        法  官  何悅芳
                                        法  官  林意芳
上為正本係照原本作成。
本件不得上訴。
中    華    民    國    98    年    12    月    23    日
                                        書記官  陸艷娣


司法院資訊處製作；財團法人民間司法改革基金會備份。
